臺灣臺中地方法院民事判決　　　　　　　 100年度親字第13號
原　　　告　陳國泉
被　　　告　裴俊凱民國99年.
兼　法　定　裴千祐即上一人之.
代　理　人
上列當事人間否認子女事件，經本院於中華民國100年4月26日言
詞辯論終結，判決如下：
    主      文
確認被告裴俊凱非被告裴千祐自原告受胎所生之婚生子女。
訴訟費用由被告負擔。
    事實及理由
壹、原告起訴主張：原告與被告裴千祐為夫妻關係，雙方原均在
    臺北工作，嗣原告因工受傷，返回臺中治療居住，被告裴千
    祐仍續留臺北，雙方聚少離多，加以年齡差異，經常發生爭
    吵，而被告裴千祐於98年間曾返回越南居住1 個月，嗣於99
    年8月13日生下被告裴俊凱，惟於100年2、3月間，原告與被
    告裴千祐發生爭執時，被告裴千祐始坦承被告裴俊凱非自原
    告受胎所生之子，惟因被告裴俊凱之受胎係在原告與被告裴
    千祐婚姻關係存續期間，致被告裴俊凱受法律推定為原告之
    婚生子女，與事實不符，為此爰依民法第1063條之規定，提
    起本件否認子女之訴等語。並聲明：如主文所示。
貳、被告聲明同意原告之訴，並對原告主張之前開事實均不爭執
    。
、得心證之理由：
一、親子關係事件，與社會公益有關，當事人處分主義應受限制
    ，故民事訴訟法關於認諾及自認或不爭執事實效力之規定，
    於親子關係事件，不適用之，此觀民事訴訟法第594 條規定
    自明。是被告就本件訴訟為認諾及訴訟上自認或不爭執事實
    ，均不生訴訟上效力，亦不得本於其認諾，為被告敗訴之判
    決。
二、原告主張其與被告裴千祐為夫妻關係，惟被告裴千祐於婚姻
    關係存續期間，自他人處受胎，而於99年8 月13日生下被告
    裴俊凱，被告裴俊凱雖依法受推定為原告之婚生子女，然彼
    此間並無血緣關係等事實，業據原告提出與其所述相符之結
    婚證書、戶籍謄本、法務部調查局DNA鑑識實驗室鑑定書各1
    份為證。觀諸原告與被告裴俊凱經前揭法務部調查局 DNA鑑
    識實驗室鑑定結果，略以：「依據遺傳法則，裴俊凱之 DNA
    STR型別計有D21S11、D3S1358、TH01、D13S317、D19S433、
    vWA、D18S51、D5S818及FGA等9 項型別與陳國泉之相對應型
    別均矛盾，研判陳國泉不可能為裴俊凱之生父」等語。本院
    參酌現代生物科學發達，醫學技術進步，以DNA 基因圖譜定
    序檢驗方法鑑定子女之血統來源之精確度已達99.8％以上，
    是前揭鑑定報告所載自堪可採。又被告就本件訴訟為認諾及
    不爭執原告主張之事實，雖不生訴訟上效力，但本院仍得以
    此自認或不爭執之情形，作為依自由心證判斷事實真偽之資
    料（最高法院29年上字第56號、32年上字第2316號判例參照
    ），亦即被告之供陳，亦足資佐證原告所主張事實之真實性
    。是以，原告主張被告裴俊凱非被告裴千祐自原告受胎所生
    ，應堪採信。執此，原告之主張，應堪信為真實。
三、受婚生推定之子女，如夫妻之一方能證明子女非為婚生子女
    者，得自知悉該子女非為婚生子女之時起，2 年內提起否認
    之訴；否認子女之訴，由夫起訴者，以妻及子女為共同被告
    ，由妻起訴者，以夫及子女為共同被告，96年5 月23日修正
    公布之民法第1063條第2項、第3項、民事訴訟法第589條之1
    第1項分別定有明文。民法第1063條第2項、民事訴訟法第58
    9條之1所定否認子女訴訟之性質，論者固有採形成訴訟說者
    ，惟實務上歷來均認為在原告起訴之前，該子女與法律上推
    定之父間已非親生子女關係，原告僅係起訴請求法院以判決
    加以確認而已，亦即法院依原告之聲明而為判決時，並無創
    設、變更或消滅當事人間法律關係之效力，應屬確認訴訟性
    質（司法院78年7月15日78廳民一字第778號函參照）。而民
    事訴訟法第247 條所謂即受確認判決之法律上利益，係指因
    法律關係之存否不明確，致原告在私法上之地位有受侵害之
    危險，而此項危險得以對於被告之確認判決除去之者而言，
    故確認法律關係成立或不成立之訴，苟具備前開要件，即得
    謂有即受確認判決之法律上利益（最高法院42年度臺上字第
    1031號判例參照）。被告裴俊凱既係被告裴千祐與他人所生
    ，與原告間並無血緣關係，僅因受胎期間原告與被告裴千祐
    具婚姻關係，乃受推定為原告之婚生子女，是前開婚生推定
    顯與事實不符；又因上開不實之婚生推定之故，兩造間因親
    子關係所生之扶養、繼承等私法上權利義務存否即不明確，
    此等法律關係有無即有不安之狀態，並得以確認判決除去，
    原告應有即受確認判決之法律上利益，而得起訴請求確認。
    從而原告於知悉被告裴俊凱非為婚生子女之時起2年內即100
    年3 月11日（見附於起訴狀之本院收發室收狀章），提起本
    件否認子女之訴，請求確認被告裴俊凱非被告裴千祐自原告
    受胎所生之婚生子女，為有理由，應予准許。
肆、訴訟費用負擔之依據：民事訴訟法第78條、第85條第1 項前
    段。
中    華    民    國   100    年    5     月    10    日
                  家事法庭      法  官  郭妙俐
以上正本係照原本作成。
如對本判決上訴，須於判決送達後20日之不變期間內，向本院提
出上訴狀。
如委任律師提起上訴者，應一併繳納上訴審裁判費。
中    華    民    國   100    年    5     月    10    日
                                書記官